臺灣高等法院高雄分院刑事判決　　　 110年度交上訴字第50號
上　訴　人　臺灣橋頭地方檢察署檢察官
被　　　告　王茂宗


選任辯護人　康進益律師
　　　　　　康鈺靈律師
上列上訴人因被告業務過失致死等案件，不服臺灣橋頭地方法院
108 年度交訴字第42號，中華民國110 年3 月11日第一審判決（
起訴案號：臺灣橋頭地方檢察署108 年度調偵續字第1 號），提
起上訴，本院判決如下：
    主  文
上訴駁回。
    理  由
一、公訴意旨略以：被告王茂宗（下稱被告）為計程車司機，係
    以駕駛為業務之人，於民國107 年2 月25日15時11分許，駕
    駛車牌號碼000-00號營業小客車（下稱甲車），沿高雄市岡
    山區久和路由北往南方向行駛，行經該路段與協榮路之交岔
    路口（下稱案發路口）時，欲左轉進入協榮路，本應注意行
    經設有交岔路口標誌之路段，不得超車，且左轉彎時，應先
    駛入內側車道，而依當時天候晴，日間自然光線，視距良好
    、柏油路面乾燥、無缺陷、無障礙物等客觀情況，並無不能
    注意之情事，竟疏未注意，貿然由右側超越王東臺所駕駛停
    等在內側車道上之車牌號碼00-0000 號自用小客車（下稱乙
    車），適告訴人謝秉宏騎乘車牌號碼000-000 號普通重型機
    車（下稱丙車）搭載被害人蔡伶旻，沿高雄市岡山區協榮路
    由東往西方向行駛，行經案發路口時，發現協榮路方向之號
    誌故障，本應減速慢行並注意車前狀況，以隨時採取必要之
    安全措施，而依當時情況，並無不能注意之情事，亦疏未注
    意，未減低車速即貿然直行（謝秉宏所涉過失致死罪嫌部分
    ，另案由本院110 年度交上易字第75號案件審理中），被告
    駕駛之甲車車頭左前方遂與謝秉宏騎乘之丙車發生碰撞，謝
    秉宏因而受有右腿股骨粉碎性骨折及脫臼、右膝及左大腿挫
    傷擦傷、臉部上唇挫傷瘀血之傷害；蔡伶旻則遭拋飛而跌落
    在甲車右側地面，因而受有頭部外傷併瀰漫性腦實質損傷，
    導致神經性休克而死亡，因認被告涉犯修正前刑法第284 條
    第2 項前段之業務過失傷害及第276 條第2 項之業務過失致
    死罪嫌等語。
二、按犯罪事實應依證據認定之，無證據不得認定犯罪事實；不
    能證明被告犯罪者，應諭知無罪之判決，刑事訴訟法第154
    條第2 項及第301 條第1 項分別定有明文。又事實之認定，
    應憑證據，如未能發現相當證據，或證據不足以證明，自不
    能以推測或擬制之方法，以為裁判基礎；認定不利於被告之
    事實，須依積極證據，苟積極證據不足為不利於被告事實之
    認定時，即應為有利於被告之認定，更不必有何有利之證據
    ；認定犯罪事實所憑之證據，雖不以直接證據為限，間接證
    據亦包括在內，然無論直接或間接證據，其為訴訟上之證明
    ，須於通常一般之人均不致有所懷疑，而得確信其為真實之
    程度者，始得據為有罪之認定，倘其證明尚未達到此一程度
    ，而有合理之懷疑存在，致無從為有罪之確信時，即不得遽
    為不利於被告之認定（最高法院40年台上字第86號、30年上
    字第816 號及76年台上字第4986號判例意旨參照）。又檢察
    官就被告犯罪事實，應負舉證責任，並指出證明之方法，刑
    事訴訟法第161 條第1 項亦有明文。檢察官所提證據，若不
    足為被告有罪之積極證明或無從說服法院形成被告有罪之心
    證，基於無罪推定原則，自應諭知被告無罪。
三、公訴意旨認被告涉犯前開罪嫌，係以被告之供述、證人即告
    訴人謝秉宏、證人即乙車駕駛王東臺之證述、道路交通事故
    現場圖、道路交通事故調查報告表㈠、㈡-1各1 份、談話紀
    錄表2 份、員警現場蒐證照片79張、路口監視錄影畫面擷取
    照片5 張、國軍高雄總醫院岡山分院附設民眾診療服務處診
    斷證明書、臺灣橋頭地方檢察署（下稱橋頭地檢署）相驗屍
    體證明書、檢驗報告書、高雄榮民總醫院診斷證明書及財團
    法人成大研究發展基金會109 年11月2 日成大研基建字第10
    90002418號函附之鑑定意見書各1 份等為其主要論據。
四、訊據被告固坦認其為計程車司機，曾於前揭時、地駕駛甲車
    欲左轉進入協榮路時，與謝秉宏所騎乘搭載蔡伶旻之丙車發
    生撞擊，致謝秉宏及蔡伶旻分別受有上揭傷害，蔡伶旻並因
    而死亡等事實，惟堅決否認有何業務過失傷害及業務過失致
    死之犯行，辯稱：案發時係因王東臺駕駛之乙車在久和路上
    停等紅燈，嗣轉為綠燈後仍未往前行駛，其始從旁慢慢駛入
    協榮路，故其為綠燈直行且有通行路權，亦有注意車前狀況
    ，發現丙車後，隨即煞停車輛，且其並非在交岔路口超車，
    亦尚未開始左轉，即無違反不得於交岔路口超車、左轉彎車
    應先駛入內側車道等交通規則，其就本案事故之發生並無過
    失等語。經查：
  ㈠被告為計程車司機，係以駕駛為業務之人，其於前揭時間，
    駕駛甲車，沿高雄市岡山區久和路由北往南方向行駛，行經
    案發路口時，欲左轉進入協榮路，即在久和路行向為綠燈之
    情形下，由右側超越王東臺所駕駛在久和路內側車道上停等
    之乙車，適謝秉宏騎乘丙車搭載蔡伶旻，沿高雄市岡山區協
    榮路由東往西方向行駛，行經案發路口時，被告駕駛之甲車
    車頭左前方與謝秉宏騎乘之丙車發生碰撞，謝秉宏因而人車
    倒地並受有右腿股骨粉碎性骨折及脫臼、右膝及左大腿挫傷
    擦傷、臉部上唇挫傷瘀血等傷害；蔡伶旻則遭拋飛而跌落在
    甲車右側地面，因而受有頭部外傷併瀰漫性腦實質損傷，導
    致神經性休克而死亡等節，業據被告於警詢、偵查、原審及
    本院審理時均供承不諱（警卷第2 至4 頁；相卷第76至77頁
    ；調偵續卷第60至60-1頁；原審交訴一卷第49至50頁、第52
    頁；本院卷第124 至125 頁），核與證人謝秉宏及王東臺於
    警詢及偵查時之證述相符（警卷第5 至7 頁、第18頁；相卷
    第86頁正反面；調偵續卷第58至59頁），且有高雄市政府警
    察局岡山分局道路交通事故現場圖、道路交通事故調查報告
    表㈠、㈡-1各1 紙、道路交通事故照片82張、刑案現場照片
    14張、蔡伶旻死亡案相驗相片冊1 份、橋頭地檢署相驗屍體
    證明書、國軍高雄總醫院岡山分院附設民眾診療服務處107
    年2 月27日、107 年2 月28日診斷證明書、高雄榮民總醫院
    107 年2 月27日、107 年2 月28日診斷證明書、員警職務報
    告各1 紙、案發地點現場蒐證照片1 張、案發地點停等線與
    撞擊地點相關測量距離資料、公路監理電子閘門證號查詢汽
    車駕駛人查詢結果各1 紙附卷可稽（警卷第37至40頁、第51
    至169 頁；原審調交易卷第97至99頁、第103 至105 頁；原
    審交訴一卷第15頁），故上開事實堪以認定。
  ㈡案發路口協榮路行向之號誌於案發當時業已故障：
    證人即告訴人謝秉宏於警詢及偵查中證稱：案發路口協榮路
    行向之號誌燈號沒有亮，是故障的等語（警卷第6 頁；相卷
    第86頁），另證人即案發後不久騎乘機車行經案發路口之駕
    駛人黃洛嘉於警詢中證稱：我於107 年2 月25日15時15分許
    ，從協榮路東往西方向行駛經過該路口時，號誌沒有運作，
    紅綠燈不會亮等語（警卷第14頁）。考量證人黃洛嘉所為之
    證言僅屬對不具複雜性之客觀事實之陳述，無需任何特別經
    驗、知識即可輕易認知，其所言應無誤認之虞。又員警於事
    故發生後不久，至現場處理本案交通事故時，即發現案發路
    口協榮路東向西號誌確未運作，並經員警記載於道路交通事
    故現場圖、道路交通事故調查報告表㈠上，此有前揭道路交
    通事故現場圖、道路交通事故調查報告表㈠各1 紙、道路交
    通事故照片7 張在卷可憑（原審交訴一卷第239 頁）。復依
    現場照片觀之，員警到場處理時，協榮路西向東號誌亦未運
    作，有上揭道路交通事故照片2 張在卷可參（原審交訴一卷
    第247 頁）。是綜合前開事證，可認於案發當時，協榮路東
    向西之號誌確實故障未運作無訛。
  ㈢被告就本案交通事故之發生並無過失：
  1.按刑法上之過失犯，其過失行為與結果間，在客觀上有相當
    因果關係始得成立。所謂相當因果關係，係指依經驗法則，
    綜合行為當時所存在之一切事實，為客觀之事後審查，認為
    在一般情形下，有此環境，有此行為之同一條件，均可發生
    同一之結果者，則該條件即為發生結果之相當條件，行為與
    結果即有相當之因果關係。反之，若在一般情形下，有此同
    一條件存在，而依客觀之審查，認為不必皆發生此結果者，
    則該條件與結果並不相當，不過為偶然之事實而已，其行為
    與結果間即無相當因果關係。
  2.又「汽車行駛至交岔路口，其行進、轉彎，應依下列規定：
    …五、左轉彎時，應距交岔路口三十公尺前顯示方向燈或手
    勢，換入內側車道或左轉車道，行至交岔路口中心處左轉，
    並不得占用來車道搶先左轉」；「行車速度，依速限標誌或
    標線之規定，無速限標誌或標線者，應依下列規定：…二、
    行經無號誌之交岔路口，應減速慢行，作隨時停車之準備」
    ；「汽車行駛時，駕駛人應注意車前狀況，並隨時採取必要
    之安全措施」，道路交通安全規則第102 條第5 款、第93條
    第1 項第2 款、第94條第3 項分別訂有明文。又「注意車前
    狀況」是指駕駛人就其注意力所及之情況下，應注意車前已
    存在或可能存在之事物，以便採取適當之反應措施而言，是
    駕駛人應注意之車前狀況，應建立在行車當時之時、空等一
    切情況下進行綜合判斷。倘他人之違規行為係不可預見，且
    無充足之時間可採取適當之措施，以避免發生交通事故之結
    果時，自不能課以駕駛人對於不可知之對方違規行為有預防
    之義務。
  3.經查：
  ⑴原審囑託財團法人成大研究發展基金會鑑定本案交通事故過
    程，鑑定結果認：丙車通過停止線至發生撞擊間，時間經過
    1.375 秒，行駛19.8公尺，因此計算得出丙車案發當時之車
    速約為每小時51.84 公里一情，有該基金會109 年11月2 日
    鑑定報告書1 份在卷可稽（原審交訴一卷第353 頁），參以
    謝秉宏於員警到場處理製作談話紀錄表時陳稱：案發當時我
    的行車速度約每小時40至50公里等語；於警詢中陳稱：案發
    當時視線正常，我的行車速度約每小時40公里，我沒有發現
    會撞上甲車等語（警卷第6 頁、第44頁）；於偵查中證稱：
    案發當時我直行，我早就看到號誌燈故障了，但我看到乙車
    停著禮讓，我就騎過去，當時我的行車速度約每小時40至50
    公里等語（相卷第86頁），可見謝秉宏行經號誌故障而視同
    無號誌之交岔路口時，並未減速慢行，作隨時停車之準備，
    亦未採取任何安全措施，反係以每小時51.84 公里之時速逕
    行通過案發路口，其自有違反道路交通安全規則第93條第1
    項第2 款及第94條第3 項規定之過失甚明。
  ⑵被告於本案交通事故發生前，行駛至案發路口欲左轉進入協
    榮路時，因王東臺駕駛之乙車停在久和路內側車道上，被告
    即由右側超越乙車以進入案發路口等情，已如前述，是被告
    左轉彎前確未行駛於內側車道之事實，固堪認定。惟經審理
    謝秉宏涉犯過失致死罪嫌之臺灣橋頭地方法院108 年度交易
    字第3 號案件，於審理中勘驗案發現場監視器錄影畫面（檔
    名00000000-000000-000000_10.105.32.6-CH6）之結果如下
    ，有該案勘驗筆錄1 份及相關影像畫面截圖11張在卷可稽（
    調交易卷第34頁、第48至53頁）：
  ①監視器顯示時間「15時11分29秒起」
    乙車停止於久和路往南方向內側車道，此時畫面右下角出現
    一部黃色計程車（即甲車），車頭沿久和路逐漸靠近乙車。
  ②監視器顯示時間「15時11分30秒起」
    甲車車頭靠近乙車，但僅減速而未煞停，隨即右切往久和路
    外側車道繼續向前行駛。
  ③監視器顯示時間「15時11分33秒」
    甲車車身通過停止線時，乙車略為往前行駛又停止，此時協
    榮路東往西方向，丙車出現，約於15時11分32秒至33秒間越
    過停止線，沿協榮路由東往西方向行駛，此時甲車剎車燈亮
    起。
  ④監視器顯示時間「15時11分34秒」
    丙車快速接近甲車，並與甲車左前車頭發生碰撞。
  ⑶依上開勘驗結果，可知謝秉宏騎乘丙車通過協榮路停止線至
    與甲車左前車頭發生碰撞僅約1 秒之時間。依當時情形，被
    告雖在左轉彎前未先駛入內側車道，然其方駛出停止線至斑
    馬線上即踩剎車，車頭尚未明顯左偏（調交易卷第50至53頁
    之勘驗現場監視器錄影畫面截圖），但因謝秉宏行經案發路
    口，未減速慢行，逕以時速51.84 公里之速度進入案發路口
    ，且因謝秉宏進入案發路口僅約1 秒時間、被告車頭尚未有
    明顯左偏之行向變化即發生碰撞，可見謝秉宏之車速甚快、
    被告能及時反應以採取防止碰撞措施之時間甚短，則不論被
    告當時係自內側車道或外側車道駛進案發路口，甚或被告係
    為右轉彎而駛入案發路口，均無法避免與丙車發生碰撞之結
    果。是以，被告左轉彎時未駛入內側車道之行為，僅係違反
    道路交通安全規則之相關規定，屬於違反行政罰之範疇，其
    違規行為並不必然會發生本案交通事故之結果，亦即行為與
    結果間並不存在相當因果關係。再者，被告當時係依綠燈燈
    號行駛，緩慢進入案發路口，反觀謝秉宏卻未減速慢行，而
    以時速51.84 公里之速度進入案發路口，衡諸一般駕駛經驗
    ，實非被告所能預料當時協榮路上車輛正常之行駛方式，而
    依吾人生活經驗，在依綠燈燈號直行進入路口時，對於突然
    自橫向違規闖入交岔路口之車輛，於1 秒之時間內，亦難以
    強求駕駛人能注意或閃避。況依上揭勘驗結果，被告於丙車
    越過停止線時，即已踩煞車，仍無法避免與丙車發生碰撞，
    顯見其並無充分餘裕可迴避事故之發生。是無論就法令、習
    慣、法理及日常生活經驗等面向而言，尚不能認為被告未盡
    其應盡之注意義務，且能加以注意防範，自無從課以被告對
    於無法預料之謝秉宏行經無號誌交岔路口而未減速慢行之行
    為有預防義務，故難認被告就本案交通事故之發生有何過失
    。
  ⑷此外，本案交通事故經送請高雄市政府交通局車輛行車事故
    鑑定委員會（下稱高市車鑑會）及高雄市車輛行車事故鑑定
    覆議會（下稱高市車鑑覆議會）鑑定，結論均認：謝秉宏行
    經無號誌交岔路口未減速慢行，為肇事原因；被告無肇事因
    素等語，此有高市車鑑會鑑定意見書及高市車鑑覆議會覆議
    意見書各1 份在卷可按（調偵卷第19至21頁；原審交訴一卷
    第75至76頁），與本院之前揭認定相同，益顯謝秉宏前揭不
    當駕駛行為，始為本案交通事故發生之原因，自難令被告就
    謝秉宏所受傷害及蔡伶旻之死亡結果負擔過失之責。
  4.至公訴意旨另認被告尚有行經設有交岔路口標誌之路段超車
    之過失，又被告見前方乙車遇綠燈未起步，應可預見前方可
    能有狀況，且自其駕駛位置亦可看清協榮路車行狀況，並無
    不能注意之情事，其既違規行駛，更應注意前方是否有來車
    ，卻疏未注意車前狀況，貿然自該路口駛出左轉，應有未注
    意車前狀況之疏失等語。惟所謂「超車」，係指在同一車道
    行駛之後車，駛至前車左側或右側併行後，超越前車，並再
    次駛回原車道之過程，此觀諸道路交通安全規則第101 條第
    1 項之規定即明。然本案被告係因王東臺駕駛乙車在久和路
    內側車道停等紅燈時，疏未注意已轉換為綠燈而佔用內側車
    道，被告始由內側車道轉向外側車道，在穿越停止線後旋即
    發生碰撞，亦即被告當時尚未完成駛回原車道超越乙車之超
    車過程。復參以協榮路西往東方向亦為兩線車道，故如被告
    左轉後駛入協榮路之外側車道，即非屬前揭條文定義之「超
    車」行為。本案既係在被告甫穿越停止線後旋即發生碰撞，
    亦即被告並無駛回原車道之超車行為，自難進而認定被告有
    違規超車之過失。又前方車輛遇綠燈未起步之原因多端，可
    能為車輛故障、前車駕駛未注意燈號已轉變或前方有事故等
    ，不一而足，況依案發當時情形，久和路上僅有乙車一輛車
    輛遇綠燈未起步，外側車道則無車輛停等，自難僅以乙車遇
    綠燈未起步即認後方之被告得預見協榮路之燈號故障或應負
    更多之注意義務。且依監視器畫面可知，案發當時謝秉宏行
    向之協榮路路旁停有多部車輛，此有監視器錄影畫面截圖5
    張在卷可憑（調交易卷第62-1至62-3頁），則被告能否自其
    駕駛之位置看清丙車行車狀況，亦非無疑。再考量謝秉宏騎
    乘丙車通過協榮路停止線至與甲車左前車頭發生碰撞僅約1
    秒之時間，且謝秉宏當時係以每小時51.84 公里之速度駛向
    被告之甲車，尚難認丙車係被告進入案發路口時，車前已存
    在或可能存在之物體，自難遽認被告得以注意及採取適當之
    反應措施，即無法認定被告有未盡其應注意車前狀況之注意
    義務，故公訴意旨指稱被告違反上開義務，尚難遽採。
  5.告訴人謝秉宏復指被告有左轉彎時，未行至交岔路口中心處
    左轉，而占用來車道搶先左轉之過失云云。然甲車係直行甫
    穿越停止線即發生碰撞，故於兩車碰撞時尚未開始左轉，此
    有監視器錄影畫面截圖4 張在卷可稽（調交易卷第52至53頁
    ），則被告自無占用來車道搶先左轉之情事，故告訴人謝秉
    宏上開指訴，自非可採。
  6.至財團法人成大研究發展基金會之鑑定結果固認：被告由久
    和路外側車道直行欲左轉會導致謝秉宏忽略及誤判被告之行
    向，與本案交通事故之發生存有因果關係；且被告於本案交
    通事故發生前之同日15時10分2 至3 秒許，曾由協榮路東往
    西方向行駛，右轉久和路往北，當時久和路北往南號誌是綠
    燈，故被告絕對有機會看到協榮路之號誌燈不亮，又於同日
    15時10分5 秒及同日15時10分9 秒，在久和路北往南號誌是
    綠燈之情形下，連續有兩台車沿協榮路東往西方向行駛，因
    為不可能連續兩台車均闖紅燈，故可知案發當時協榮路方向
    之號誌燈是未正常運作，因此認為被告能認知協榮路號誌故
    障，卻遺忘了曾看到協榮路號誌故障，未能警覺左側來車，
    應注意、能注意而未注意，與本案交通事故之發生有因果關
    係，為肇事次因等語（原審交訴一卷第357 頁、第345 至35
    1 頁、第363 至367 頁）。然查，被告方駛出停止線至斑馬
    線上、尚未有明顯行向變化前即遭丙車撞及，是尚難遽以此
    推論謝秉宏係因被告左轉彎未駛入內側車道之行為而忽略及
    誤判被告之行向，且被告左轉彎未駛入內側車道之行為與發
    生本案交通事故之結果間，並無刑法上之相當因果關係，已
    如前述。又一般人日常生活經驗中，在號誌正常之情況下，
    於同一路口連續有多台車輛闖越紅燈，並非絕不可能，故該
    鑑定報告以不可能連續兩台車均闖紅燈為由，逕認當時協榮
    路方向之號誌燈並未正常運作，僅係推測之詞，並非一般經
    驗法則；另被告雖於案發時約1 分鐘前，曾自協榮路由東往
    西方向行駛並右轉久和路，惟被告是否曾經看見協榮路之號
    誌故障，與謝秉宏行駛至無號誌之交岔路口疏未減速慢行即
    貿然闖入案發路口之行為間，並無「在一般情形下，有此環
    境，有此行為之同一條件，均可發生同一之結果」之情形存
    在，而足以認為被告曾經看見協榮路之號誌故障即為發生謝
    秉宏違規闖入案發路口致生碰撞結果之相當條件，則揆諸前
    揭說明，亦難認為被告之行為與車禍結果間具有相當因果關
    係存在。前揭鑑定報告認為被告遺忘曾看見協榮路號誌故障
    而未能警覺等語，顯然過度擴張相當因果關係之範圍，尚難
    遽採。
  ㈣綜上，謝秉宏既早已發現案發路口之協榮路號誌故障，竟於
    行經該號誌故障視同無號誌之交岔路口，未減速慢行，作隨
    時停車之準備，並注意車前狀況，反係以每小時51.84 公里
    之時速進入案發路口，違反道路交通安全規則第93條第1 項
    第2 款之規定，其行為並已致被告無時間及空間得以應對而
    避免本案交通事故之發生，是謝秉宏應就本案交通事故負肇
    事責任，不能指被告有何過失。縱被告有左轉彎前未先駛入
    內側車道之違規行為，亦與發生本案交通事故之結果無涉，
    故與謝秉宏受傷及蔡伶旻死亡結果間並無相當因果關係。且
    被告亦無未注意車前狀況、於交岔路口超車之疏失，自不得
    遽令被告擔負本案過失傷害及過失致死之責。
五、綜上所述，本案依檢察官所舉之證據及調查證據之結果，尚
    無法證明被告左轉彎前未先駛入內側車道之行為與謝秉宏受
    傷害及蔡伶旻死亡結果間具有相當因果關係，且依事故當時
    情形，被告亦不能注意，無法迴避結果之發生，縱有結果發
    生，仍不得令其負擔過失責任。檢察官所為訴訟上之證明，
    尚未達到通常一般人均不致有所懷疑而得確信其為真實之程
    度，無從說服本院形成被告有罪之心證。揆諸前揭說明，即
    屬不能證明被告犯罪，自應為無罪之諭知。
六、原審因而以不能證明被告犯業務過失傷害及業務過失致死罪
    ，而為被告無罪之諭知，核無違誤。檢察官上訴意旨，猶執
    前詞，指摘原判決不當，為無理由，應予駁回。
據上論結，應依刑事訴訟法第368 條，判決如主文。
本案經檢察官李奇哲提起公訴，檢察官廖姵涵提起上訴，檢察官
高大方到庭執行職務。
中    華    民    國   110    年    11    月    17    日
                  刑事第二庭  審判長法  官  孫啓強
                                    法  官  范惠瑩
                                    法  官  鄭詠仁
以上正本證明與原本無異。
檢察官如不服本判決，如認有刑事妥速審判法第9 條之理由，應
於判決送達後20日內向本院提出上訴狀，其未敘述理由者並應於
提出上訴狀後20日內向本院補提理由書（應附繕本）。
附錄刑事妥速審判法第9 條：
除前條情形外，第二審法院維持第一審所為無罪判決，提起上訴
之理由，以下列事項為限：
一、判決所適用之法令牴觸憲法。
二、判決違背司法院解釋。
三、判決違背判例。
刑事訴訟法第377 條至第379 條、第393 條第1 款規定，於前項
案件之審理，不適用之。
中    華    民    國   110    年    11    月    17    日
                                    書記官 楊明靜